臺灣臺南地方法院民事判決　　　　　　　100年度訴字第946號
原　　　告　陳其章
被　　　告　吳鴻柏即吳豐泰
上列當事人間請求履行契約事件，經本院於民國100年9月9日言
詞辯論終結，判決如下：
    主    文
被告應給付原告新臺幣壹佰伍拾捌萬元，及自民國一百年八月十
二日起至清償日止，按週年利率百分之五計算之利息。
訴訟費用由被告負擔。
本判決第一項於原告以新臺幣伍拾貳萬陸仟柒佰元為被告供擔保
後，得假執行。
    事實及理由
一、本件原告起訴原聲明請求被告應給付原告新臺幣（下同）1,
    580,000元，及自民國99年5月2日起至清償日止，按週年利
    率百分之5計算利息，嗣於100年9月9日言詞辯論期日當庭陳
    明就利息起算日部分，變更其聲明為自起訴狀繕本送達翌日
    起計算利息，核為減縮其應受判決事項之聲明，與民事訴訟
    法第255條第1項第3款之規定並無不符，自為法之所許，核
    先敘明。
二、原告起訴主張：訴外人吳福川（已於起訴前死亡，另裁定駁
    回）因積欠原告互助會款1,580,000元，乃於92年4月29 日
    ，邀同被告為連帶保證人，與原告簽立和解書（下稱系爭和
    解書）而達成民事和解。惟上開款項，迭經催討，迄未給付
    。原告再於95年5月2日以存證信函催告，被告亦置之不理，
    爰依和解契約之法律關係，提起本件訴訟等情。並聲明求為
    判決如主文第1項所示，並陳明願供擔保請准宣告假執行。
三、被告則以：伊與原告無任何債務關係，是原告逼迫被告、被
    告胞兄吳晏良及父親吳福川簽下系爭和解書，惟對系爭和解
    書上被告本人之簽名及指紋之真正並不爭執等語資為抗辯。
    並聲明求為判決：原告之訴駁回。
四、得心證之理由：
  (一)本件原告主張訴外人吳福川邀同被告為連帶保證人，於92年
    4月29日與原告就吳福川所積欠之互助會款1,580,000元達成
    和解，並簽立系爭和解書等情，業據原告提出和解書1紙為
    證。惟為被告否認，並以前揭情詞置辯。經查：
    1.按當事人主張有利於己之事實者，就其事實有舉證之責任
      ，民事訴訟法第277條前段定有明文。準此，各當事人就
      其所主張有利於己之事實，均應負舉證之責，故一方已有
      適當之證明者，相對人欲否認其主張，即不得不更舉反證
      。換言之，原告對於自己主張之事實已盡證明之責後，被
      告對其主張，如抗辯其不實並提出反對之主張者，則被告
      對其反對之主張，亦應負證明之責，此為舉證責任分擔之
      原則（最高法院著有19年上字第2345號及18年上字第2855
      號判例足資參照）。再按因被脅迫而為意思表示，依民法
      第92條第1項及第93條之規定，表意人固非不得於脅迫終
      止後一年內撤銷之。惟此項撤銷權之行使，如相對人確定
      者，須以意思表示向相對人為之，始能使被脅迫而為之意
      思表示溯及既往失其效力，此觀同法第160條第2項之規定
      自明（最高法院83年度台上字第545號判決可資參照）。
      又所謂脅迫終止，係指表意人因脅迫而為意思表示完成時
      ，脅迫行為即為終止（最高法院80年度台上字第1270號判
      決要旨可參）。查，本件被告辯稱系爭和解書係遭原告之
      脅迫而簽立云云，惟為原告否認，而被告於本院審理中自
      承就此無法舉證，則被告既未能舉證兩造和解時，其意思
      表示之自由有何因受脅迫而有瑕疵之情事，被告上開所辯
      ，即難採信。又縱被告所言受脅迫始簽訂系爭和解書一節
      屬實，惟兩造係於92年4月29日成立和解，被告迄至本院
      100年9月9日言詞辯論時始陳述遭到原告脅迫等語，惟未
      據其提出有何曾於民法第93條所定一年除斥期間向原告為
      撤銷意思表示之證據，依上開說明，亦難謂已生合法撤銷
      系爭和解契約之效力。被告上開所辯，洵無足採。
    2.次按私文書應由舉證人證其真正，但他造於其真正無爭執
      者，不在此限。本件被告另辯以系爭和解書應尚有其兄吳
      晏良之簽名云云。查，本件被告於審理中自承系爭和解書
      上被告之簽名、捺印均為其所親為，堪認系爭和解書應屬
      真正。被告上開所辯，僅空言指摘，並未舉證以實其說，
      自不足採。
    3.再按和解者，謂當事人約定，互相讓步，以終止爭執或防
      止爭執之契約；又和解有使當事人所拋棄之權利消滅及使
      當事人取得和解契約所訂明權利之效力，民法第737條定
      有明文。換言之，和解成立以後，其發生之法律上效力，
      在消極方面，使當事人所拋棄之權利消滅，在積極方面，
      則使當事人取得和解契約所訂明之權利。又和解內容，倘
      以他種法律關係代替原有法律關係者，係以和解契約創設
      新法律關係，如債務人不履行和解契約，債權人應依和解
      創設之新法律關係請求履行，不得再依原有法律關係請求
      給付（最高法院83年度台上字第620號判例意旨參照）。
      本件被告另辯稱其母召募互助會而積欠原告上開款項，其
      父吳福川係幫忙其母處理該債務，伊與父親則未積欠原告
      款項云云。惟查，系爭和解書載明：「茲因陳其章參加吳
      福川所招集共四會之互助會，因吳福川於各會會期進行中
      ，因故止會，共積欠陳其章新臺幣壹佰陸拾陸萬元整，因
      吳福川已先還款捌萬元整，致尚積欠陳其章壹佰伍拾捌萬
      元整乙事，雙方互有善意回應，成立和解…」等語，顯見
      該債務為吳福川所積欠，縱被告所辯本件為其母所欠債務
      而由其父代為處理，惟因吳福川已邀同被告為連帶保證人
      ，與原告達成上開和解，業已創設新法律關係，原告自得
      依和解創設之新法律關係請求被告履行，被告上開所辯，
      亦無足採。
    4.綜上所述，本件原告依和解契約之法律關係，請求被告給
      付1,580,000元，自屬有據。
  (三)末按給付無確定期限者，債務人於債權人得請求給付時，經
    其催告而未為給付，自受催告時起，負遲延責任，為民法第
    229條第2項前段所明定。本件被告自100年8月11日收受原告
    之民事起訴狀繕本一節，有送達證書可佐（見本院卷第12頁
    ），故被告自100年8月11日受原告之催告起，負遲延責任，
    則原告請求自民事起訴狀繕本送達被告之翌日即100年8月12
    日起算遲延利息，洵屬有據。從而，原告依據和解契約之法
    律關係，請求被告給付原告1,580,000元，及自100年8月12
    日起至清償日止，按週年利率百分之5計算之利息，為有理
    由，應予准許。
五、原告陳明願供擔保，聲請宣告假執行，核無不合，爰酌定相
    當擔保金額併予准許之。
六、本件事證已臻明確，兩造其餘攻擊防禦方法，經核與判決結
    果，不生影響，爰不一一論述，附此敘明。
七、據上論結，本件原告之訴為有理由，依民事訴訟法第78條、
    第390條第2項規定，判決如主文。
中    華    民    國   100    年    9     月    30    日
                      民事第二庭  法  官  高俊珊
以上正本係照原本作成。
如不服本判決，應於判決送達後20日內，向本院提出上訴狀並表
明上訴理由，如於本判決宣示後送達前提起上訴者，應於判決送
達後20日內補提上訴理由書（須附繕本）。
如委任律師提起上訴者，應一併繳納上訴審裁判費。
中    華    民    國   100    年    10    月    11    日
                                  書記官  蔡雅惠